臺灣雲林地方法院刑事判決　　　　　　　 99年度易字第778號
公　訴　人　臺灣雲林地方法院檢察署檢察官
被　　　告　廖憲忠
上列被告因家庭暴力之傷害案件，經檢察官提起公訴（99年度偵
字第5491號），本院判決如下：
    主  文
廖憲忠因過失傷害人，處拘役拾日，如易科罰金，以新臺幣壹
仟元折算壹日。
    事  實
一、廖憲忠和廖林碧蓉係夫妻，為家庭暴力防治法第3 條第1 款
    所列之家庭成員。其2 人感情向來不睦，於民國99年9 月17
    日20時30分許，在雲林縣斗六市○○路30巷14號住處廖憲忠
    房間內，2 人再因細故發生爭執，詎廖憲忠明知徒手抓住他
    人之手臂並用力推，在其房間與地面有落差之際，有可能造
    成他人受傷，當時亦無不能注意之情，卻仍疏未注意，抓住
    廖林碧蓉之雙手手臂後，用力將其推出門外，並立即關上房
    門，導致廖林碧蓉頭部撞到浴室之牆壁，因而受有頭部瘀傷
    、左上臂及右上臂瘀傷等傷害。
二、案經廖林碧蓉訴由雲林縣警察局斗六分局報告臺灣雲林地方
    法院檢察署檢察官偵查起訴。
    理  由
一、程序部分：
  (一)本件為刑事訴訟法第376 條第1 、2 款所列案件，依同法第
    284 條之1 規定，由法官1 人獨任審判，合先敘明。
  (二)按被告以外之人於審判外之言詞或書面陳述，除法律有規定
    者外，不得作為證據，刑事訴訟法第159 條第1 項定有明文
    。惟被告以外之人於偵查中向檢察官所為之陳述，除顯有不
    可信之情況者外，得為證據；被告以外之人於審判外之陳述
    ，雖不符刑事訴訟法第159 條之1 至第159 條之4 規定得為
    證據之情形，而經當事人於審判程序同意作為證據，法院審
    酌該言詞陳述或書面陳述作成時之情況，認為適當者，亦得
    為證據，刑事訴訟法第159 條之1 第2 項及第159 條之5 第
    1 項分別定有明定。
  (三)經查，告訴人廖林碧蓉於警詢時之指述及偵查時之證述、成
    大醫院斗六分院診斷證明書1 份，雖均屬被告以外之人於審
    判外之言詞或書面陳述，然經被告與檢察官同意作為證據使
    用，復經本院審酌該言詞或書面陳述作成時之情況，亦無不
    當或有何顯不可信之情形，依上開規定，應認具有證據能力
    ，得作為本件證據使用。
二、訊據被告固坦承於上開時間、地點，與廖林碧蓉發生口角，
    因一時生氣以雙手拉廖林碧蓉出去，並立刻關上房門等事實
    ，惟矢口否認有何過失傷害之犯行，並辯稱：當時其要廖林
    碧蓉出去，廖林碧蓉不出去，其用手一抓推出去，不曉得廖
    林碧蓉會受傷，事先曉得就不會抓了；且廖林碧蓉是在4 天
    後驗傷，不知道是否為當天晚上所受傷害云云。經查：
  (一)於99年9 月17日20時30分許，在雲林縣斗六市○○路30巷14
    號住處廖憲忠房間內，被告廖憲忠與廖林碧蓉因細故發生爭
    執，被告一時生氣而抓住廖林碧蓉之雙手手臂後，用力將其
    推出門外，並立即關上房門。於99年9 月21日廖林碧蓉因頭
    部瘀傷、左上臂及右上臂瘀傷等傷害，至成大醫院斗六分院
    就診等情，經告訴人廖林碧蓉於警詢時指述及偵查時證述明
    確（偵卷第7 頁至第9 頁、第24頁至第25頁），並有成大醫
    院斗六分院診斷證明書1 份（偵卷第12頁）在卷可稽，復為
    被告所坦承，應可認定。
  (二)告訴人廖林碧蓉於警詢時指述及偵查時證述：其因遭被告抓
    住雙手手臂用力推出門外，頭部撞到浴室之牆壁，因而受有
    頭部瘀傷、左上臂及右上臂瘀傷等傷害等語（偵卷第7 頁至
    第9 頁、第24頁至第25頁），均明確證述係被告之行為導致
    其受傷，復觀諸成大醫院斗六分院診斷證明書1 份，記載廖
    林碧蓉「頭部瘀傷、左上臂瘀傷及右上臂瘀傷」，與廖林碧
    蓉上開證述，遭被告抓住雙手手臂推出門外，頭部撞到浴室
    之牆壁後，可能受有傷害之雙手上臂及頭部位置吻合，上情
    顯非告訴人所虛構。此外，告訴人廖林碧蓉亦稱：當時因為
    其受傷撞擊頭部而頭暈，所以有立即叫長子廖鴻祺到場等語
    （偵卷第8 頁，100 年2 月21日審理筆錄第4 頁），此情同
    為被告所承認（同上審理筆錄第4 頁），又被告與告訴人均
    稱其2 人感情不睦，若非當天告訴人廖林碧蓉受有傷害，僅
    係告訴人與被告單純口角，當無須案發後立即要求長子廖鴻
    祺到場，足認告訴人所述情節，應與事實相符，而得採信。
  (三)被告雖質疑在4 天後驗傷，是否真為案發當晚受傷云云。然
    告訴人廖林碧蓉陳稱係因感念夫妻之情，始未立即驗傷，惟
    事後回想起被告之前即曾對其實施家暴行為，且因律師建議
    其保全證據，始至醫院驗傷等語（偵卷第25頁），是其雖與
    被告感情不睦，惟所受之傷勢並不嚴重，仍念在夫妻情誼，
    才未立即驗傷；且告訴人所受瘀傷，並非短實施間即可痊癒
    ，是以告訴人於4 天後驗傷，受傷部位仍有瘀傷，亦與常情
    相符，應屬可信。
  (四)被告雖又辯稱：當時其要廖林碧蓉出去，廖林碧蓉不出去，
    其用手一抓推出去，不曉得廖林碧蓉會受傷云云。惟被告於
    偵訊時已陳稱：其房間為和式房，有高低落差，將廖林碧蓉
    推出去後，就將門關上等情（偵卷第25頁）。被告明知其房
    間與地面有落差之際，將人用力推出有可能因而造成他人受
    傷，當時卻因告訴人不離開房間，而用雙手抓住告訴人雙臂
    將其推出門外。在被告氣憤主動、告訴人被動不願意之情形
    下，被告自然使力較大；又被告將告訴人推出後，立即關上
    房門，亦無法注意告訴人被推出房門後，雙腳是否安全著地
    ，人是否已站穩，而告訴人被推出後，在高低不平之房門附
    近一時間亦反應不及，確實容易因重心不穩而跌倒。是被告
    雖非故意傷害告訴人，但其當時應該注意，且無不能夠注意
    之情事，卻未注意，導致告訴人因而成傷，顯有過失甚明。
  (五)綜上，被告所辯均不足採，本件事證明確，被告犯行已足認
    定，應依法論科。
三、論罪科刑：
  (一)按家庭暴力者，謂家庭成員間實施身體或精神上不法侵害之
    行為；復按家庭暴力罪者，謂家庭成員間故意實施家庭暴力
    行為而成立其他法律所規定之犯罪，家庭暴力防治法第2 條
    第1 款、第2 款分別定有明文。查本件被告係告訴人之夫，
    屬配偶關係，乃為家庭暴力防治法第3 條第3 款所規定之家
    庭成員關係。核被告所為，係犯刑法第284 條第1 項之過失
    傷害罪。
  (二)檢察官起訴意旨認被告涉犯同法第277 條第1 項之傷害罪嫌
    ，尚有誤會。惟起訴之基本社會事實同一，本院復在審判中
    告知被告上開罪名請其答辯，自得依刑事訴訟法第300 條之
    規定，變更起訴法條。
  (三)爰審酌被告與告訴人均年過半百，在夫妻相處之過程中，本
    應相互扶持，彼此體諒包容，以理性溝通解決問題，其2 人
    結褵十數載，更應深知此道理。然被告卻在雙方發生口角之
    際，因一時氣憤，以雙手抓住告訴人將其推出房間，導致告
    訴人頭部撞到浴室之牆壁，因而受有頭部瘀傷、左上臂及右
    上臂瘀傷等傷害。又被告前與告訴人因爭執，涉犯傷害案件
    經起訴，而後公訴不受理，卻再度發生本件衝突，且其犯後
    否認犯行，質疑告訴人造假誣陷，開庭時出言不遜，態度極
    為惡劣，寧願坐牢也不願和解，未能獲得告訴人之原諒，顯
    無悔改之意。惟考量本件衝突非可全然歸責於被告，另參酌
    告訴人所受前開傷勢尚非嚴重，僅為瘀傷等傷害，且係被告
    疏未注意所導致，暨被告與告訴人陳稱其2 人感情原本不睦
    、已分住樓上樓下、於離婚訴訟爭訟中，並有卷附陳報狀1
    份（本院卷）可參，被告本人全身均有痼疾之犯罪動機、犯
    罪時所受之刺激、犯罪之手段、生活狀況等一切情狀，量處
    如主文所示之刑，並諭知如易科罰金之折算標準。
四、據上論斷，應依刑事訴訟法第299 條第1 項前段、第300 條
    ，刑法第284 條第1 項、第41條第1 項前段，刑法施行法第
    1 條之1 ，判決如主文。
本案經檢察官莊珂惠到庭執行職務
中    華    民    國   100    年    3     月    4     日
                  刑事第三庭    法  官  蕭雅毓
以上正本證明與原本無異。
如不服本判決應於收受判決後10日內向本院提出上訴書狀，並應
敘述具體理由；其未敘述上訴理由者，應於上訴期間屆滿後20日
內向本院補提理由書（均須按他造當事人之人數附繕本）。「切
勿逕送上級法院」。
                                書記官  鍾宜津
中    華    民    國   100    年    3     月    4     日
附錄論罪科刑條文全文：
中華民國刑法第284條（過失傷害罪）
因過失傷害人者，處 6 月以下有期徒刑、拘役或 5 百元以下罰
金，致重傷者，處 1 年以下有期徒刑、拘役或 5 百元以下罰金
。
從事業務之人，因業務上之過失傷害人者，處 1 年以下有期徒
刑、拘役或 1 千元以下罰金，致重傷者，處 3 年以下有期徒刑
、拘役或 2 千元以下罰金。